【裁判字號】    89,上訴,605
【裁判日期】    890517
【裁判案由】    公共危險
【裁判全文】
臺灣高等法院臺中分院刑事判決                八十九年度上訴字第六○五號
    上  訴  人
    即  被  告  丁○○
    指定辯護人  本院公設辯護人  乙○○
右上訴人因公共危險案件，不服臺灣南投地方法院八十九年度訴字第二二號中華民國
八十九年二月九日第一審判決（起訴案號：臺灣南投地方法院檢察署八十八年度偵字
第四八九一號），提起上訴，本院判決如左：
      主  文
上訴駁回。
      事  實
一、丁○○於民國（下同）八十二年間，曾因違反麻醉藥品管理條例、肅清煙毒條例
    等案件，經臺灣臺中地方法院分別判處有期徒刑二月、三年四月，定應執行刑為
    有期徒刑三年五月確定，於八十七年一月二十一日假釋期滿未經撤銷執行完畢。
    復於八十八年十月三十一日十九時二十分許，在南投縣埔里鎮大湳里新興巷三○
    之一號現供人使用之自宅房間內，因施用毒品（另案偵辦）導致情緒低落，為企
    圖自殺，乃持其所有之打火機一只點燃懸掛於臥室木製房門上之布質門簾，使門
    簾延燒，意圖以燃燒房屋之方式引火自焚，嗣因其母丙○○○發現上情，迅速潑
    水將火勢撲滅而未釀成災害，僅燒燬布質門簾及將匾額薰黑。
二、案經南投縣警察局埔里分局報請臺灣南投地方法院檢察署檢察官偵查起訴。
      理  由
一、上訴人即被告丁○○於警局及歷次偵審中，均供認右揭點火燒燬門簾之事實不諱
    ，雖其辯稱係因有人在作弄，伊於求助無門之情形下才點火，並非有意要放火燒
    燬住宅云云。然查本件起火點為被告臥房房門之門簾，門簾為布，房門為木質，
    房門及屋內客廳上方天花板均有木質裝潢，均屬易燃物，門簾燃燒時火勢甚大，
    如未及時以水澆熄，將燒燬房屋，此有南投縣警察局埔里分局鯉潭派出所發生刑
    案現場勘查情形一覽表一份附卷可稽。被告既居住於自己房屋內，對其點火燃燒
    門簾可能燒燬房屋之情形，理應知之甚稔，縱其係在自認不得已之情形下點火，
    亦應先將門簾拆下或在屋外空曠處為之，乃其竟不此圖，足見其有放火燒屋之故
    意，被告否認有意放火之上開辯解，不足遽採。而其前述放火犯行，並經證人即
    其母丙○○○於警局及原審偵審中供述綦詳，且有現場照片十張在卷佐證，及被
    告所有而供其放火所用之打火機一只扣案為憑。本案事證明確，被告犯行洵堪認
    定，應予依法論科。
二、按當今房屋住宅，無論為大廈或公寓式，俱屬整體建築，自己與他人擁有之住宅
    ，就公共安全而言，皆具有不可分性，故在自己使用之住宅內放火，如放火人犯
    明知其放火行為具有公共危險，實與對整棟公寓或大廈放火無異，基於保護公共
    安全之立法本旨，自應依刑法第一百七十三條第一項之規定論處（最高法院八十
    一年度台上字第二七三四號判決參照）。查被告丁○○在上開現供人使用之自宅
    房間內，持其所有之打火機點燃門簾，使門簾延燒，雖因其母丙○○○將火撲滅
    ，該房屋住宅未至燒燬，但在客觀上已具備燒燬住宅之危險可能性，自足對其住
    處及左右鄰居住宅內之住民及他人之生命、身體、財產造成危險。核其所為，係
    犯刑法第一百七十三條第三項、第一項之放火燒燬現供人使用之住宅未遂罪。又
    被告於八十二年間，曾因違反麻醉藥品管理條例、肅清煙毒條例等案件，經台灣
    台中地方法院分別判處有期徒刑二月、三年四月，定應執行刑為有期徒刑三年五
    月確定，於八十七年一月二十一日假釋期滿未經撤銷執行完畢，此有卷附之臺灣
    南投地方法院檢察署刑案資料查註紀錄表所載可佐，其於五年以內再犯本件有期
    徒刑以上之罪，為累犯，除無期徒刑外，應依刑法第四十七條規定加重其刑。被
    告已手放火之行為，因他人及時發覺並將火勢撲滅，該房屋住宅未至燒燬，僅
    將住宅之門簾燒燬及匾額薰黑，其犯行尚處在未遂階段，應依未遂犯之規定，減
    輕其刑。
三、原審以被告犯行明確，而適用刑法上開法條及第二十六條前段、第五十九條、第
    三十八條第一項第二款之規定，並以被告犯後已坦承有點火之行為，及其係因吸
    毒導致情緒低落，為圖自焚以結束自己生命，而罹本件刑章，且觀現場之照片，
    被告僅燒燬門簾，對周圍之器物尚未有燒燬之痕跡，雖其行為於法於理，實難相
    容，惟核其情節確有堪予憫恕，縱依放火罪量處法定最低度本刑猶屬過重之情形
    ，乃依刑法第五十九條規定，再遞減其刑，並先加後減，酌情判處有期徒刑壹年
    拾月，同時將被告所有而供其放火所用之扣案之打火機一只，併予諭知沒收。其
    認事用法，洵無違誤，量刑亦屬允當適中。被告否認其有放火燒燬住宅之犯意，
    而上訴指摘原審判決不當，顯無理由，應予駁回。又被告經合法傳喚，無正當之
    理由不到庭，爰不待其陳述逕行判決。
四、據上論斷，應依刑事訴訟法第三百六十八條、第三百七十一條，判決如主文。
五、本案經檢察官甲○○到庭執行職務。
中    華    民    國      八十九      年      五      月      十七      日
                              臺灣高等法院臺中分院刑事第八庭
                                    審判長法  官  羅  得  村
                                          法  官  劉  榮  服
                                          法  官  古  金  男
右正本證明與原本無異。
如不服本裁定，應於裁定送達後五日內向本院提出抗告狀。
                                          書記官  茆  亞  民
中      華      民      國    八十九     年      五       月    十九    日
附錄本判決論罪科刑法條：
刑法第一百七十三條第一項、第三項
放火燒燬現供人使用之住宅或現有人所在之建築物、礦坑、火車、電車或其他供水、
陸、空公眾運輸之舟、車、航空機者，處無期徒刑或七年以上有期徒刑。
第一項之未遂犯罰之。
                                                                        Ｆ


司法院資訊處製作；財團法人民間司法改革基金會備份。
